【裁判字號】    94,訴,897
【裁判日期】    950811
【裁判案由】    偽造有價證券等
【裁判全文】
臺灣臺北地方法院刑事判決               94年度訴字第897號
公  訴  人  臺灣臺北地方法院檢察署檢察官
被      告  甲○○
                      號3樓
指定辯護人  本院公設辯護人  己○○
上列被告因偽造有價證券等案件，經檢察官提起公訴（94年度偵
字第9221號）及移送併辦（臺灣士林地方法院檢察署94年度偵字
第9209號、臺灣臺北地方法院檢察署95年度偵字第1171號），本
院判決如下：
    主  文
甲○○意圖供行使之用，而偽造有價證券，處有期徒刑參年貳月
。如附表二所示偽造之「戊○○」署押共參枚及如附表三所示偽
造之支票貳紙均沒收。
    事  實
一、甲○○基於意圖為自己不法所有之概括犯意，於附表一編號
    一至編號四所示之時間、地點，連續徒手竊取附表一編號一
    至編號四所示被害人之財物得手，復基於行使偽造私文書及
    意圖自己不法所有而詐欺之概括犯意，於竊得附表一編號一
    被害人戊○○之財物後，連續於附表二所示之時間、地點，
    持上開竊得之戊○○VISA信用卡刷卡消費，在如附表二所示
    特約商店服務人員所交付之簽帳單上偽簽戊○○之署押，表
    示戊○○同意依信用卡使用契約之約定，按簽帳單之金額付
    款予發卡銀行之意，而連續偽造屬於私文書性質之簽帳單，
    再持以交付特約商店服務人員收執核對而行使之，以此方式
    向附表二所示之特約商店詐稱係戊○○本人消費，致各該商
    店店員陷於錯誤，誤以為係戊○○本人持卡消費，而分別提
    供如附表二所示價值三千元之三溫暖服務及交付價值一百四
    十三元之餐飲，總計詐得價值共新臺幣（下同）三千一百四
    十三元之不法利益及財物，足以生損害戊○○、各該特約商
    店及於中國信託商業銀行對於信用卡消費管理之正確性。甲○○另基於意圖供行使之用而偽造有價證券之犯意，於九十
    四年五月二十五日，接續在上開竊得之戊○○空白支票上填
    載發票日、金額、受款人為甲○○等內容，並在發票人欄偽
    簽「戊○○」之姓名，偽造如附表三所示之支票二紙，且在
    該紙支票背面簽署自己姓名背書後，隨即持上開二紙支票向
    附表三所示之金融機構提示交換而行使之，惟因戊○○已先
    行向付款銀行辦理掛失止付，始未獲兌現，足生損害於戊○○及金融管理之正確性。迄於九十四年五月二十七日晚上九
    時十五許，甲○○於附表一編號四所示萊爾富超商內竊取店
    員丁○○之皮包得手後，旋為該店店長葉世彰發覺並報警處
    理而查獲。甲○○為警移送檢察官偵辦，經檢察官聲請本院
    裁定准予羈押於臺北看守所，於九十四年七月二十二日起訴
    經本院諭知責付及限制住居釋放後，仍不知悔悟，復承前意
    圖為自己不法所有而竊盜之概括犯意，於附表一編號五至編
    號八所示之時間、地點，徒手竊取如附表一編號五至編號八
    所示被害人之財物，嗣先於九十四年八月二十日一時五十五
    分許，經庚○○向和欣汽車客運股份有限公司調閱監視錄影
    帶並報警處理後，在臺北市○○區○○路一段五十四號阿羅
    哈客運股份有限公司候車室中，由員警協同庚○○指認甲○○為行竊人而查獲；復於九十五年一月一日下午四時四十分
    許，經壬○○發現其手提袋遭甲○○竊取後立即追趕，適有
    巡邏員警經過加以追捕而查獲。
二、案經臺北市政府警察局松山分局報告臺灣臺北地方法院檢察
    署檢察官偵查起訴及移送併辦，暨臺北市政府警察局大同分
    局報告臺灣士林地方法院檢察署檢察官偵查後移送併辦。
    理    由
一、上揭事實，業據被告甲○○於本院審理時坦承不諱，核與告
    訴人戊○○、辛○○、乙○○、丁○○、丙○○、癸○○、
    壬○○及被害人庚○○之指訴與證人葉士彰證述之情節相符
    （見九十四年度偵字第九二二一號卷第十一頁至二十一頁、
    九十四年度偵字第九二０九號卷第十五頁至十八頁、九十五
    年度偵字第一一七一號卷第二十頁至二十五頁），並有贓物
    認領保管單共八紙（見九十四年度偵字第九二二一號卷第三
    十六頁、第三十八頁、第三十九頁、第四十一頁；九十四年
    度偵字第九二○九號卷第十九頁；九十五年度偵字第一一七
    一號卷第三十頁）、失竊物品照片共十二幀（見九十四年度
    偵字第九二二一號卷第四十三頁、第四十四頁；九十四年偵
    度字第九二○九號卷第二十頁至第二十五頁；九十五年度偵
    字第一一七一號卷第三十六業、第三十七頁）、中國信託商
    業銀行陳報歷史帳單彙總查詢一紙及消費簽單影本二紙（見
    九十四年偵字第九二二一號卷第七十八頁、第八十八頁、第
    八十九頁）、告訴人戊○○提供之信用卡冒用明細一紙（見
    九十四年度偵字第九二二一號卷第七十四頁）、臺灣票據交
    換所高雄市分所九十四年六月二十四日台票高字第一二五六
    號函及所附附表三支票正反面影本、掛失止付票據提示人資
    料查報表、退票理由單（見九十四年度偵字第九二二一號卷
    第七十九頁至第八十五頁）等在卷可稽，足認被告出於任意
    性之自白與事實相符，應堪採信。至於公設辯護人辯護意旨
    雖以：被告患有情感性精神病、中度憂鬱症等精神疾病，不
    清楚自己所為，案發時無法控制其行為等語，惟查被告於附
    表一編號四、八所示之時地行竊而為被害人當場發現之際，
    尚知立即逃離現場，顯然其瞭解竊盜行為之違法性，且其行
    竊之次數多達八次，惟其於警詢及偵訊時，對其行竊之時間
    、地點、過程及竊得之財物多能記憶清晰，陳述明確，參以
    被告行竊之地點大多為速食店，且均係趁被害人不注意或待
    被害人前往廁所之際伺機下手，被告於竊得被害人戊○○之
    信用卡及空白支票後復知盜刷其信用卡及偽造支票提示欲提
    領款項，並自承係因經濟不好及洗三暖而為（見九十四年度
    偵字第九二二一號卷第九頁），且又自承其於附表一編號五
    至編號八犯案時都是先觀察趁被害人上廁所時未將隨身物品
    帶進廁所內而順手牽羊，係因缺錢花用才行竊等語（見九十
    五年度偵字第一一七一號卷第十七頁），顯見被告係因經濟
    狀況不好而犯案，且其行竊前尚知選擇特定之地點等待適當
    之機會下手，並非因一時無法控制其行為而行竊，從而，被
    告於案發時，縱因患有前述精神疾病，然其精神狀況，尚未
    因此達刑法上所謂對於外界事物全然缺乏知覺理會及判斷作
    用，而無自由決定意思之能力，抑或較普通人之平均程度顯
    然減退之心神喪失或精神耗弱之情形，是公設辯護人聲請將
    被告送精神鑑定，核無必要。本案事證明確，被告之犯行，
    洵堪認定，應予依法論科。
二、按法律變更之比較適用，比較時應就罪刑有關之共犯、未遂
    犯、想像競合犯、牽連犯、連續犯、結合犯，以及累犯加重
    、自首減輕暨其他法定加減（如身分加減）與加減例等一切
    情形，綜其全部罪刑之結果而為比較；且就比較之結果，須
    為整體之適用，不能割裂分別適用各該有利於行為人之法律
    ，此即法律變更之比較適用所應遵守之「罪刑綜合比較原則
    」及「擇用整體性原則」（參照最高法院二十四年上字第四
    六三四號判例、同院二十七年上字第二六一五號判例，及最
    高法院九十五年第八次刑事庭會議決議）。查被告行為後，
    刑法於九十四年二月二日修正公布，於九十五年七月一日施
    行。其中：
 （一）刑法第二條第一項修正為：「行為後法律有變更者，適
       用行為時之法律，但行為後之法律有利於行為人者，適
       用最有利於行為人之法律」，此條規定乃與刑法第一條
       罪刑法定主義契合，而貫徹法律禁止溯及既往原則，係
       規範行為後法律變更所生新舊法律比較適用之準據法，
       是刑法第二條本身雖經修正，但刑法第二條既屬適用法
       律之準據法，本身尚無比較新舊法之問題，應一律適用
       裁判時之現行刑法第二條規定以決定適用之刑罰法律，
       合先敘明。
 （二）刑法第三百二十條之竊盜罪、第三百三十九條之詐欺罪
       及第二百零一條第一項偽造有價證券罪其法定刑中關於
       罰金之規定，修正前原先以銀元計算，並依罰金罰鍰提
       高標準條例第一條前段提高十倍，且罰金之法定最低額
       依修正前刑法第三十三條第五款規定係以一元計算，惟
       修正後之刑法施行法增定第一條之一：「中華民國九十
       四年一月七日刑法修正施行後，刑法分則編所定罰金之
       貨幣單位為新臺幣。九十四年一月七日刑法修正時，刑
       法分則編未修正之條文定有罰金者，自九十四年一月七
       日刑法修正施行後，就其所定數額提高為三十倍。但七
       十二年六月二十六日至九十四年一月七日新增或修正之
       條文，就其所定數額提高為三倍」，刑法第三十三條第
       五款亦修正為：「主刑之種類如下：五、罰金：新臺幣
       一千元以上，以百元計算之」，是依修正後之規定，前
       揭三罪之罰金刑最高額與修正前並無不同，惟最低額均
       提高為新臺幣一千元，經比較新舊法，以修正前之規定
       ，對被告較為有利，應依刑法第二條第一項前段之規定
       適用舊法。
 （三）刑法第五十六條連續犯之規定，新法業已刪除，此刪除
       雖非犯罪構成要件之變更，但顯已影響行為人刑罰之法
       律效果，自屬法律有變更，應有刑法第二條第一項之適
       用。本件被告先後數次竊盜、行使偽造私文書及詐欺之
       之犯行，如依舊法，因均時間緊接，所犯罪名相同，顯
       各係出於概括之犯意為之，均為連續犯，應各以一罪論
       ，並得加重其刑至二分之一，如依新法，因無連續犯之
       規定，應分論併罰，比較新、舊法結果，以舊法較為有
       利，應依被告行為時之法律即舊法論以連續犯。
 （四）修正後刑法亦刪除第五十五條後段關於牽連犯之規定。
       本件被告所犯竊盜、行使偽造私文書、詐欺及偽造有價
       證券之犯行，具方法結果之牽連關係，依修正前即行為
       時之規定，應從一重之刑法第二百零一條第一項之偽造
       有價證罪處斷，而修正後之刑法既已刪除牽連犯之規定
       ，則所犯上開數罪應依數罪併罰之規定分論併罰。比較
       新舊法之規定，修正後之規定並非較有利於被告，依刑
       法第二條第一項前段之規定，應適用行為時之法律，即
       適用修正前刑法第五十五條後段牽連犯之規定。
 （五）綜上，本件經綜合觀察全部罪刑比較之結果，就上開修
       正部分，依修正後刑法第二條第一項前段規定，應適用
       行為時法即舊法之規定。
三、復按簽帳單係以文字為一定之意思表示，持信用卡刷卡消費
    時，在簽帳單上簽署姓名，除表示已收受特約商店所交付之
    交易標的物或消費標的，並確認該筆消費之憑證，具有表示
    法律上權利義務關係之證明，故簽帳單性質上除與收據相同
    外，並且為信用卡發卡銀行依據此向簽帳人收款之憑證，屬
    私文書之一種。又發卡銀行與特約商店間訂有契約，特約商
    店依契約負有對持有發卡銀行所發信用卡之人刷卡購物時，
    交付財物或給予利益之義務，亦即特約商店須依發卡銀行之
    指示而交付財物或給予利益，特約商店亦可依契約向發卡銀
    行請領價款，嗣持卡人未依約於限期清償買賣價金，發卡銀
    行雖係被害人，惟特約商店因誤信冒用持卡人為真正持卡人
    ，而交付一定之財物或給予利益，此財物交付或給予利益之
    本身，即使特約商店喪失財物持有或喪失利益，是刷卡者所
    詐得者，仍係財物或不法利益。被告於如附表二所示之特約
    商店之簽帳單上偽造戊○○之署押，並持以行使，致各該特
    約商店均陷於錯誤而交付財物或提供服務予被告，自足以生
    損害於戊○○、各該特約商店及中國信託商業銀行對於信用
    卡消費管理之正確性。是核被告所為，係犯修正前刑法第三
    百二十條第一項竊盜罪、第二百十六條、第二百十條行使偽
    造私文書罪、第三百三十九條第一項詐欺取財罪、第三百三
    十九條第二項詐欺得利罪、第二百零一條第一項偽造有價證
    券罪。被告分別在信用卡簽帳單上及支票發票人欄偽造「戊○○」之署押，各為偽造私文書及偽造有價證券之階段行為
    ，均不另論罪。被告偽造私文書、偽造有價證券後，復均持
    以行使，其偽造私文書、行使偽造有價證券之低度行為，分
    別為行使偽造私文書、偽造有價證券之高度行為所吸收，均
    不另論罪。被告先後多次竊盜、行使偽造私文書、詐欺取財
    及詐欺得利之犯行，均時間緊接，方法相同，所犯基本構成
    犯罪要件相同之罪名，顯各係基於概括犯意為之，均為連續
    犯，應依修正前刑法第五十六條之規定，各論以一竊盜罪、
    行使偽造私文書罪及情節較重之詐欺得利罪，並均依法加重
    其刑。被告所犯連續竊盜、連續行使偽造私文書、連續詐欺
    得利及偽造有價證券罪間，有方法、結果之牽連關係，應依
    修正前刑法第五十五條後段牽連犯之規定，從一重之偽造有
    價證券罪處斷。至於被告如附表一編號五至編號八之竊盜犯
    行，雖未據檢察官起訴，惟因此部分與已起訴編號一至編號
    四之竊盜犯行，有連續犯之裁判上一罪關係，且經檢察官移
    送併辦，本院自得併予審理。爰審酌被告之犯罪動機、目的
    、手段、被告正值年輕力壯，竟不思以正途獲取財物，且於
    先前二次經警查獲甚至遭羈押後，仍不知悔悟於釋放後一再
    犯案，惟其於本院審理時尚能坦承犯行，態度良好，且所竊
    取之財物多數已由被害人領回，所行使之偽造支票亦因被害
    人戊○○先已止付而未能兌現，所生危害尚非嚴重，暨其品
    行、生活狀況及智識程度等一切情狀，量處如主文所示之刑
    。另如附表二所示簽帳單上偽造之「戊○○」署押共三枚，
    應依刑法第二百十九條之規定宣告沒收；如附表三所示偽造
    之支票二張，應刑法第二百零五條之規定宣告沒收。
據上論斷，應依刑事訴訟法第二百九十九條第一項前段、刑法二
條第一項前段、修正前刑法第五十六條、刑法第三百二十條第一
項、第二百十六條、第二百十條、第三百三十九條第一項、第二
項、第二百零一條第一項、第五十五條、刑法第二百十九條、第
二百零五條，修正前罰金罰鍰提高標準條例第一條前段，判決如
主文。
本案經檢察官陳淑雲到庭執行職務。
中    華    民    國    95    年    8     月    11    日
                  刑事第五庭  審判長法  官  黃程暉
                                    法  官  高偉文
                                    法  官  李宜娟
以上正本證明與原本無異。
如不服本判決，應於判決送達後10日內向本院提出上訴狀（應抄
附繕本）。告訴人或被害人如對於本判決不服者，應具備理由請
求檢察官上訴，其上訴期間之計算係以檢察官收受判決正本之日
期為準。
                                    書記官  游秀珠
中    華    民    國    95    年    8     月    18    日
附錄本案論罪科刑法條：
中華民國刑法第320條（普通竊盜罪、竊佔罪）
意圖為自己或第三人不法之所有，而竊取他人之動產者，為竊盜
罪，處5年以下有期徒刑、拘役或5百元以下罰金。
意圖為自己或第三人不法之利益，而竊佔他人之不動產者，依前
項之規定處斷。
前二項之未遂犯罰之。
中華民國刑法第210條（偽造變造私文書罪）
偽造、變造私文書，足以生損害於公眾或他人者，處5年以下有
期徒刑。
中華民國刑法第216條（行使偽造變造或登載不實之文書罪）
行使第210條至第215條之文書者，依偽造、變造文書或登載不實
事項或使登載不實事項之規定處斷。
中華民國刑法第339條（普通詐欺罪）
意圖為自己或第三人不法之所有，以詐術使人將本人或第三人之
物交付者，處5年以下有期徒刑、拘役或科或併科1千元以下罰金
。
以前項方法得財產上不法之利益或使第三人得之者，亦同。
前二項之未遂犯罰之。
中華民國刑法第201條（有價證券之偽造變造與行使罪）
意圖供行使之用，而偽造、變造公債票、公司股票或其他有價證
券者，處3年以上10年以下有期徒刑，得併科3千元以下罰金。
行使偽造、變造之公債票、公司股票或其他有價證券，或意圖供
行使之用，而收集或交付於人者，處1年以上7年以下有期徒刑，
得併科3千元以下罰金。
附表一：
┌─┬────┬─────┬──────┬─────┬───────┐
│編│犯罪時間│ 犯罪地點 │  竊盜方式  │被害人姓名│  竊得財物    │
│號│        │          │            │          │ （新臺幣）   │
├─┼────┼─────┼──────┼─────┼───────┤
│1 │94年5月 │臺北市大同│利用被害人疏│  戊○○  │手提袋1個（內 │
│  │24日下午│區○○路1 │未注意之際，│          │有：臺灣中小企│
│  │5時許   │段32號麥當│徒手竊取被害│          │業銀行帳號870-│
│  │        │勞店內    │人所有之財物│          │00-00000-0號支│
│  │        │          │。          │          │票簿、戊○○身│
│  │        │          │            │          │分證、健保卡各│
│  │        │          │            │          │1張、中國信託 │
│  │        │          │            │          │銀行卡號456919│
│  │        │          │            │          │0000000000號VI│
│  │        │          │            │          │SA信用卡1張、 │
│  │        │          │            │          │中國信託銀行卡│
│  │        │          │            │          │號000000000000│
│  │        │          │            │          │2155號MASTER信│
│  │        │          │            │          │用卡1張、印章1│
│  │        │          │            │          │個、NOKIA3310 │
│  │        │          │            │          │手機1支、現金 │
│  │        │          │            │          │200元。）     │
├─┼────┼─────┼──────┼─────┼───────┤
│2 │94年5月 │臺北市大安│同上        │  辛○○  │手提袋1個（內 │
│  │25日上午│區○○路1 │            │          │有：辛○○汽車│
│  │8時許   │段200號2樓│            │          │駕照、行照、護│
│  │        │麥當勞店內│            │          │照、健保卡、金│
│  │        │          │            │          │融卡、信用卡各│
│  │        │          │            │          │1張及現金30000│
│  │        │          │            │          │元。）        │
├─┼────┼─────┼──────┼─────┼───────┤
│3 │94年5月 │基隆市仁二│同上        │  乙○○  │手提袋1個（內 │
│  │26日下午│路216號摩 │            │          │有：SAGEM手機1│
│  │1時30分 │斯漢堡店內│            │          │支、乙○○身分│
│  │        │          │            │          │證、健保卡各1 │
│  │        │          │            │          │張、富邦銀行卡│
│  │        │          │            │          │號000000000000│
│  │        │          │            │          │號信用卡1張、 │
│  │        │          │            │          │郵局帳號001104│
│  │        │          │            │          │00000000號金融│
│  │        │          │            │          │卡1張、鑰匙1串│
│  │        │          │            │          │、現金3800元（│
│  │        │          │            │          │訴書誤載為8800│
│  │        │          │            │          │元）。        │
├─┼────┼─────┼──────┼─────┼───────┤
│4 │94年5月 │臺北市松山│同上        │  丁○○  │皮包1個（內有 │
│  │27日晚間│區○○街35│            │          │：丁○○身分證│
│  │9時15分 │號萊爾富超│            │          │、健保卡各1張 │
│  │        │商內      │            │          │、現金3100元。│
│  │        │          │            │          │）            │
├─┼────┼─────┼──────┼─────┼───────┤
│5 │94年8月 │臺北市承德│利用被害人前│  庚○○  │手提包1個（內 │
│  │20日晚間│路和欣汽車│往廁所之際，│          │有：衣服、鞋子│
│  │0時57分 │客運股份有│徒手竊取被害│          │、化妝品。）  │
│  │        │限公司候車│人所有之財物│          │              │
│  │        │室內      │            │          │              │
├─┼────┼─────┼──────┼─────┼───────┤
│6 │94年12月│臺北市松山│同上        │  丙○○  │手提包1個（內 │
│  │16日下午│區○○路4 │            │          │有：MYFLASH牌 │
│  │4時許   │段721號2樓│            │          │隨身碟及EGOMAN│
│  │        │肯德基速食│            │          │牌MP3各一具。 │
│  │        │店內      │            │          │）            │
│  │        │          │            │          │              │
├─┼────┼─────┼──────┼─────┼───────┤
│7 │94年12月│基隆市仁三│同上        │  癸○○  │背提包1個（內 │
│  │31日晚上│路頂呱呱速│            │          │有：金融卡2張 │
│  │8時30分 │食店內    │            │          │、信用卡2張、 │
│  │        │          │            │          │健保卡、學生證│
│  │        │          │            │          │、身分證、皮爾│
│  │        │          │            │          │卡登牌行動電話│
│  │        │          │            │          │1支、面2萬8084│
│  │        │          │            │          │元支票紙及現金│
│  │        │          │            │          │3萬3000元。） │
├─┼────┼─────┼──────┼─────┼───────┤
│8 │95年1月1│臺北市松山│同上        │  壬○○  │手提袋1個（內 │
│  │日下午4 │區○○路4 │            │          │有OLYMPUS牌為 │
│  │時40分  │段721號2樓│            │          │為像機一台、玩│
│  │        │之肯德基速│            │          │具及現金2400元│
│  │        │食店內    │            │          │。）          │
└─┴────┴─────┴──────┴─────┴───────┘
附表二：
┌──┬────┬───────┬─────────┬─────┬───────┐
│編號│信用卡卡│   盜刷時間   │     盜刷地點     │ 盜刷金額 │偽造之署押及數│
│    │號      │              │                  │（新臺幣）│量            │
├──┼────┼───────┼─────────┼─────┼───────┤
│ 1  │00000000│94年5月24日晚 │臺北市松山區復興南│3000元    │於簽帳單之商店│
│    │00000000│間7時19分     │路1段126巷1號4樓凱│          │存根聯上偽造「│
│    │號VISA信│              │悅健身美容股份有限│          │戊○○」署押一│
│    │用卡    │              │公司              │          │枚。          │
├──┤        ├───────┼─────────┼─────┼───────┤
│ 2  │        │94年5月24日晚 │臺北市松山區復興南│143元     │以複寫方式於簽│
│    │        │間7時31分     │路1段126巷1號3樓三│          │帳單之商店存根│
│    │        │              │四味屋和風餐廳有限│          │聯及客戶存根聯│
│    │        │              │公司              │          │上偽造「戊○○│
│    │        │              │                  │          │」署押共二枚。│
└──┴────┴───────┴─────────┴─────┴───────┘
附表三：
┌──┬────┬─────┬────┬───┬─────┬─────┐
│編號│支票帳號│ 支票號碼 │發票日期│ 面額 │提出交換金│ 提示結果 │
│    │        │          │        │      │融業者或託│          │
│    │        │          │        │      │收行局    │          │
├──┼────┼─────┼────┼───┼─────┼─────┤
│ 1  │870-01-0│AS0000000 │94年5月 │66000 │臺北信維郵│被害人掛失│
│    │3550-7  │          │25日    │元    │局        │支票因而退│
├──┤        ├─────┤        │      ├─────┤票        │
│ 2  │        │AS0000000 │        │      │臺北富邦銀│          │
│    │        │          │        │      │行大安分行│          │
└──┴────┴─────┴────┴───┴─────┴─────┘


司法院資訊處製作；財團法人民間司法改革基金會備份。
